臺灣高等法院臺中分院刑事判決
111年度金上訴字第1952號
上  訴  人  
即  被  告  林郁浩


上列上訴人即被告因加重詐欺等案件，不服臺灣臺中地方法院11
0年度金訴字第1208號中華民國111年6月24日第一審判決（起訴
案號：臺灣臺中地方檢察署110年度偵字第29915號），提起上訴
，本院判決如下：
    主  文
原判決撤銷。
甲○○犯三人以上共同犯詐欺取財罪，處有期徒刑壹年參月。
    犯罪事實
一、甲○○於民國110年6月23日，因有貸款需求，透過通訊軟體LI
    NE與真實姓名年籍不詳通訊軟體LINE暱稱「張專員」、「Ma
    rx Chen」、「Felix林」等人聯繫，經真實姓名年籍不詳自
    稱「張專員」、「marx chen」、「Felix林」等詐欺集團成
    年人告知可替其做金融帳戶金流紀錄，且須提供其金融帳戶
    之帳號，並依指示操作匯款、提款及轉交款項，其雖預見提
    供個人金融帳戶資料供他人使用，該人將可能藉由所取得之
    帳戶資料作為詐欺被害人匯款之用，以遂行詐欺取財犯行，
    且匯入帳戶款項可能係詐欺犯罪所得，代不詳之人轉匯或提
    領來源不明之款項後轉交陌生者，亦可掩飾、隱匿該詐欺犯
    罪所得之實際去向、所在，製造金流斷點，而逃避追訴、處
    罰，同時其亦可能因此與自稱「張專員」、「Felix林」、
    「marx chen」及其等所屬詐欺集團成員（下稱本案詐欺集
    團，無證據證明本案詐欺集團成員中有少年）共犯詐欺取財
    罪及洗錢罪，其竟因需錢花用，萌生縱使對方係利用其所提
    供之金融帳戶實施詐欺取財犯行，其自金融帳戶內代領並轉
    交款項將使詐欺集團取得犯罪所得並掩飾該詐騙所得去向亦
    不違背其本意之三人以上共同詐欺取財及一般洗錢之不確定
    故意，與自稱「張專員」、「marx chen」、「Felix林」及
    其等所屬詐欺集團其他成員共同基於意圖為自己不法所有之
    詐欺取財及洗錢犯意聯絡，先依指示將其新光銀行帳號0000
    000000000號帳戶（下稱新光銀行帳戶）、中國信託銀行帳
    號000000000000號帳戶（下稱中國信託銀行帳戶）之帳號提
    供予暱稱「張專員」、「Marx Chen」、「Felix林」等人，
    再由本案詐欺集團其他不詳成員於110年6月28日，假冒郵局
    主管之身分，撥打電話予乙○○○，向乙○○○佯稱其帳戶遭提領
    鉅款云云，續再假冒警察、檢察官、法官之身分，撥打電話
    予乙○○○，向乙○○○佯稱其身分證遭他人盜用開立銀行帳戶，
    為配合辦案需繳交保證金云云，致乙○○○因誤信為真，而陷
    於錯誤，即依指示於110年7月5日11時21分許（起訴書誤載
    為11時33分許），前往合作金庫銀行松興分行，臨櫃匯款新
    臺幣（下同）259萬5,000元至劉紫玄（另案經臺灣彰化地方
    法院110年度訴字第902號判決判處有期徒刑1年2月，上訴後
    ，經本院111年度金上訴字第1106號判決駁回上訴）之臺灣
    銀行建行分行帳號000000000000號帳戶（下稱臺灣銀行帳戶
    ）後，劉紫玄再依本案詐欺集團不詳成員指示，將乙○○○所
    匯入該劉紫玄臺灣銀行帳戶內之款項，先後於110年7月5日1
    2時36分許、12時39分許，將該259萬5,000元中之97萬元、9
    4萬元，分別轉匯至其台新銀行彰化分行帳號0000000000000
    0號帳戶（下稱台新銀行帳戶）、玉山銀行南屯分行帳號000
    0000000000號帳戶（下稱玉山銀行帳戶）；劉紫玄復於110
    年7月6日10時2分許，將該259萬元中之68萬4,000元連同其
    於110年7月6日9時49分，自其上開台新銀行帳戶內所提領之
    現金2萬元，共70萬4,000元轉匯入甲○○上開新光銀行帳戶內
    ；再於110年7月6日10時19分許、10時30分許、10時32分許
    ，自其上開台新銀行帳戶，分別轉帳9,000元、5萬元、5萬
    元至甲○○上開新光銀行帳戶內；又於110年7月6日10時43分
    許、10時45分許，自其上開玉山銀行帳戶，分別轉匯5萬元
    、5萬元至甲○○上開新光銀行帳戶內。嗣甲○○再依「Felix林
    」之指示，於110年7月6日11時5分許，在位於臺中市○○區○○
    路0段000號新光銀行松竹分行，自其上開新光銀行帳戶，臨
    櫃提領30萬元，且於110年7月6日11時13分許至11時15分許
    ，在上開新光銀行松竹分行之ATM提款機，自該新光銀行帳
    戶，各提領3萬元、3萬元、3萬元、2萬3,000元，隨即於110
    年7月6日11時25分許，在位於臺中市○○區○○路0段000號馥漫
    麵包店前，將上開所提領之款項共41萬3,000元，交予前來
    「收水」（即收取贓款）之不詳男子，而以此方式，掩飾、
    隱匿詐欺犯罪所得之去向、所在；甲○○復於110年7月6日11
    時5分許，先自其上開新光銀行帳戶，轉匯50萬元至其上開
    中國信託銀行帳戶內，再於110年7月6日12時43分許、12時5
    1分許，在位於臺中市○○區○○路0段000號中國信託銀行文心
    分行，自該中國信託銀行帳戶，臨櫃提領40萬元及自ATM提
    款機提領
　　10萬元，隨即於110年7月6日13時許，在臺中市○○區○○路0段
    000號二分埔福德祠，將其上開所提領之款項共50萬元，交
    予前來「收水」之不詳女子，而以此方式，掩飾、隱匿詐欺
    犯罪所得之去向、所在。
二、案經乙○○○訴由苗栗縣警察局竹南分局報請臺灣臺中地方檢
    察署檢察官偵查起訴。
    理    由
壹、關於證據能力部分：
一、按被告以外之人（包括證人、鑑定人、告訴人、被害人及共
    同被告等）於審判外之陳述，雖不符刑事訴訟法第159條之1
    至之4等之規定，而經當事人於審判程序同意作為證據，法
    院審酌該言詞陳述或書面陳述作成時之情況，認為適當者，
    亦得為證據；當事人、代理人或辯護人於法院調查證據時，
    知有刑事訴訟法第159條第1項不得為證據之情形，而未於言
    詞辯論終結前聲明異議者，視為有前項之同意，同法第159
    條之5定有明文。查，檢察官、被告對於本判決以下所引用
    被告以外之人於審判外之言詞及書面陳述之證據能力，於本
    院審理時均表示沒有意見，得做為本案證據使用（見本院卷
    第85至92頁），且檢察官、被告未於言詞辯論終結前聲明異
    議，經本院審酌該等言詞及書面陳述之情況，並無不宜作為
    證據之情事，依法自均有證據能力。
二、本院以下所引用之非供述證據，均與本件事實具有自然關聯
    性，且查無事證足認有違背法定程序或經偽造、變造所取得
    等證據排除之情事，復經本院依刑事訴訟法之規定，踐行調
    查程序，且檢察官、被告對此部分之證據能力亦均不爭執，
    認均有證據能力。
貳、實體部分：
一、訊據被告固坦承其有提供上開新光銀行帳戶及中國信託銀行
    帳戶之帳號予「張專員」、「Marx Chen」、「Felix林」等
    人，並依「Felix林」之指示操作匯款、提款後，再將所提
    領之款項分別交予前來收款之不詳男子、女子之事實不諱，
    惟矢口否認有何加重詐欺取財及一般洗錢犯行，辯稱：伊當
    時是要貸款，對方說伊沒有資格辦，他可以幫伊想辦法，他
    說他可以找人幫伊做金流紀錄，伊不知道伊這個行為是詐欺
    、洗錢，伊主觀上沒有詐欺故意，也沒有洗錢故意云云。
二、認定犯罪事實所憑之證據及理由：　　
  ㈠被告於110年6月23日，以通訊軟體LINE與「張專員」、「Mar
    x Chen」、「Felix林」等人聯繫後，有將上開新光銀行帳
    戶及中國信託銀行帳戶之帳號提供予「張專員」、「Marx C
    hen」、「Felix林」等人，並由本案詐欺集團其他不詳成員
    於上開時間，以上開詐欺方式，詐騙告訴人乙○○○，致告訴
    人乙○○○因而陷於錯誤，即依指示於110年7月5日11時21分許
    ，前往合作金庫銀行松興分行，臨櫃匯款259萬5,000元至劉
    紫玄上開臺灣銀行帳戶後，劉紫玄再依本案詐欺集團不詳成
    員指示，於110年7月5日12時36分許、12時39分許，將該259
    萬5,000元中之97萬元、94萬元，分別轉匯至其上開台新銀
    行帳戶、玉山銀行帳戶內；復於110年7月6日10時2分許，將
    該259萬元中之68萬4,000元連同其於110年7月6日9時49分，
    自其上開台新銀行帳戶內所提領之現金2萬元，共70萬4,000
    元轉匯入被告上開新光銀行帳戶內；再於110年7月6日10時1
    9分許、10時30分許、10時32分許，自其上開台新銀行帳戶
    ，分別轉帳9,000元、5萬元、5萬元至被告上開新光銀行帳
    戶內；又於110年7月6日10時43分許、10時45分許，自其上
    開玉山銀行帳戶，分別轉匯5萬元、5萬元至被告上開新光銀
    行帳戶內。嗣被告再依「Felix林」之指示，於110年7月6日
    11時5分許，至臺中市○○區○○路0段000號新光銀行松竹分行
    ，自其上開新光銀行帳戶，臨櫃提領30萬元，且於同（6）
    日11時13分許至11時15分許，在上開新光銀行松竹分行之AT
    M提款機，自該新光銀行帳戶，各提領3萬元、3萬元、3萬元
    、2萬3,000元，隨即並於同（6）日11時25分許，在臺中市○
    ○區○○路0段000號馥漫麵包店前，將上開所提領之款項共41
    萬3,000元，交予前來「收水」之不詳男子；復於同（6）日
    11時5分許，先自其上開新光銀行帳戶，轉匯50萬元至其上
    開中國信託銀行帳戶內，再於110年7月6日12時43分許、12
    時51分許，在臺中市○○區○○路0段000號中國信託銀行文心分
    行，自該中國信託銀行帳戶，先臨櫃提領40萬元，再自ATM
    提款機提領10萬元，隨後並於同（6）日13時許，在位於臺
    中市○○區○○路0段000號二分埔福德祠，將其上開所提領之款
    項共50萬元，交予前來「收水」之不詳女子等情，業經證人
    劉紫玄及證人即告訴人乙○○○於警詢證述、被告於原審準備
    程序與審理時均坦認在卷（見110年度偵字第29915號卷〈下
    稱偵卷〉第35至49頁、第51至53頁；原審卷第122至123頁、
    第162頁），並有被告提領一覽表、被告之新光銀行帳號000
    0000000000號帳戶存摺封面及內頁翻拍照片、中國信託銀行
    帳號000000000000號帳戶存摺封面及內頁影本翻拍照片、新
    光銀行國內匯款申請書（兼取款憑條）及自動櫃員機交易明
    細表翻拍照片、被告與詐欺集團成員暱稱「張專員」、「Fe
    lix 林」通訊軟體LINE對話紀錄截圖、告訴人乙○○○之臺北
    市政府警察局松山分局東社派出所陳報單、受理各類案件紀
    錄表、受（處）理案件證明單、內政部警政署反詐騙諮詢專
    線紀錄表、受理詐騙帳戶通報警示簡便格式表及合作金庫商
    業銀行匯款申請書代收入傳票、告訴人與詐欺集團成員通訊
    軟體LINE對話紀錄截圖（見偵卷第19頁、第61至139頁、第1
    43至157頁）、組織架構表、110年7月6日臺中市○○區○○路0
    段000號GOOGLE地圖、被告之中國信託銀行帳號00000000000
    0號帳戶客戶基本資料、存款交易明細及匯款交易活動歷史
    報表、被告之新光銀行帳號0000000000000號帳戶客戶基本
    資料及交易明細、台新國際銀行110年10月12日台新作文字
    第11026234號函暨檢附劉紫玄之台新銀行帳號000000000000
    00號帳戶交易明細表、臺灣銀行健行分行110年8月3日健行
    營字第11050010381號函暨檢附劉紫玄之臺灣銀行帳號00000
    0000000號帳戶客戶基本資料及存摺存款歷史明細查詢、劉
    紫玄之玉山銀行帳號0000000000000號帳戶客戶基本資料及
    帳戶交易明細、劉紫玄之玉山銀行及台新銀行自動櫃員機交
    易明細表、台新國際商業銀行取款憑條及國內匯款申請書（
    兼取款憑條）、臺灣銀行匯款申請書回條聯、玉山銀行新臺
    幣匯款申請書、劉紫玄之臺灣銀行帳號000000000000號帳戶
    、玉山銀行帳號0000000000000號帳戶、台新銀行000000000
    00000號帳戶之存摺封面及內頁影本（見核退卷第11頁、第2
    5頁、第160頁反面至第161頁反面、第194至195頁、第292至
    296頁、第298至303頁反面）在卷可稽，是以此部分事實自
    堪先予認定，合先敘明。
  ㈡本案被告雖辯稱其原意係透過「張專員」、「Felix林」、「
    Marx Chen」申辦貸款，因而依指示提供其上開新光銀行、
    中國信託銀行帳戶供對方製作金流之用，並因此代領及轉交
    共91萬3,000元之款項云云。惟查，將款項任意匯入他人帳
    戶內，並委託帳戶持有人代為提領，因該款項極有可能遭經
    濟狀況不佳而需款項之帳戶持有人侵吞之風險，而此高度風
    險並無法以預告帳戶持有人若不交回匯入之款項將告侵占而
    減低，且縱帳戶持有人經判決侵占罪確定，亦常常已無從取
    回遭侵吞之款項，故通常委任人與受任人間須具高度信任關
    係始可能為之，而此種信賴關係實非透過通訊軟體對談數語
    即可輕易建立，然被告於原審審理時自陳其不曾見過「張專
    員」、「Marx Chen」、「Felix林」等人，亦不知其等真實
    姓名年籍、聯絡電話、辦公或所在處所等各項資資料，且對
    方係透過網路或LINE招攬及聯絡客戶，顯無從確保對方對上
    開帳戶之用途及所述之真實性。又被告亦不認識其將被害人
    之款項領出來之後交給之一男一女，亦不知其等之真實姓名
    及年籍資料等情（見原審卷第163至164頁），且被告亦自陳
    其僅提供上開帳戶之帳號，而該帳戶之存摺、金融卡均在其
    身上等情（見偵卷第164頁；原審卷第123頁）。可見「張專
    員」、「Marx Chen」、「Felix林」等人與被告既互不相識
    ，亦非至親好友，雙方在無任何信賴基礎之情形下，被告依
    其日常生活經驗，當可輕易查覺「張專員」、「Marx Chen
    」、「Felix林」等人委託提領之款項倘未涉及不法，其等
    豈會甘冒款項遭陌生之被告侵吞之風險，將本案高達91萬3,
    000元之款項轉匯入被告上開新光銀行帳戶內，並委由其提
    領。且對方若欲製作假金流虛增被告之資力狀況以增加核貸
    之機會，衡情為確保所匯入借款人帳戶內之款項不會遭借款
    人擅自取用，理應要求被告提供上開新光銀行、中國信託銀
    行之存摺、金融卡及密碼、印鑑章等物件，讓對方自行匯入
    、匯出或提領後再返還被告，而非任由只透過LINE聯絡，毫
    不相識之被告自行提領上開帳戶內多達91萬餘元之款項，徒
    增遭被告侵占盜用之重大風險，該美化帳戶者實不可能冒著
    所投入50萬元、41萬3,000元重金極有可能遭人提領殆盡之
    重大風險，僅係為幫被告美化帳戶，此顯與常情事理相悖，
    則被告應已認識對方係為不法目的而要其配合提款。
  ㈢金融機構帳戶事關個人財產權益之保障，存戶之存摺、印章
    具專屬性及私密性，多僅限本人交易使用，縱偶有特殊情況
    而同意提供自己帳戶供他人匯入或提領款項者，亦必係與該
    他人具相當信賴關係，又確實瞭解其用途，並無任意交付予
    他人使用之理。且我國金融機構眾多，一般人均可自由至銀
    行申辦帳戶以利匯入、提領款項，依一般人之社會生活經驗
    ，如將款項隨意匯入他人帳戶內，將有遭帳戶所有人提領一
    空招致損失之風險，故若帳戶內之款項來源正當，實無將款
    項匯入他人帳戶再委請該人代為提領後交付與己之必要，是
    若遇刻意將款項匯入他人帳戶，再委託他人代為提領款項之
    情形，依一般人之社會生活經驗，即已心生合理懷疑所匯入
    之款項可能係詐欺所得等不法來源。況詐欺集團利用「車手
    」提領人頭金融機構帳戶款項，業經報章媒體多所披露，並
    屢經政府及新聞為反詐騙之宣導，是一般具有通常智識之人
    ，應均可知委由他人以臨櫃（較大額款項，無法於一日內以
    自動付款設備提領完畢）或至自動付款設備方式分別多次提
    領金融機構帳戶款項者，多係藉此取得不法犯罪所得，且掩
    飾該金融機構帳戶內資金去向及實際取得人之身分，以逃避
    追查。又一般金融機構貸款或民間信用貸款，金融業者於核
    貸前必然詳細徵信，以確認申貸者之信用情況，並核對相關
    證件，甚至與申貸者本人進行確認，以評估是否放款及放款
    額度，且金融業者所考量者乃申貸者之信用及償債能力，此
    應為一般社會大眾所周知。查，被告於案發時為將年滿22歲
    之成年人，且係高職肄業，此有個人戶籍資料查詢結果在卷
    可稽（見原審卷第15頁），且其於本院審理時亦坦承其從小
    即幫父親從事水電工作，於高職二年級時即開始半工半讀，
    至三年級即未至學校而從事工作，曾在工廠工作，於109年
    即從事冷凍維修工作等語（見本院卷第95至98頁），乃具有
    一定之智識程度及社會經驗之人，是被告就其任意將自己申
    設之金融機構帳戶提供他人使用，極有可能遭他人利用作為
    詐欺犯罪轉帳匯款之工具，且該帳戶內之款項極有可能係詐
    騙所得，代為提領他人匯入自己帳戶來源不明之款項後轉交
    數不相識之人，亦極有可能是代詐騙集團提領犯罪所得並掩
    飾該犯罪所得之去向等情，理應有所認識，且被告於原審亦
    坦認：（問：依照你所知的貸款流程，一般向銀行等金融機
    構正常貸款流程，銀行會把錢匯到你的帳戶，叫你領出，再
    交給陌生人？）正常不會。（問：所以做金流就是不實在的
    ？）對。（問：可以拿不實在的交易紀錄去跟人家、銀行或
    足金融機構或是其他人借錢？）不能。（問：依你的年紀跟
    經歷，你是否知道帳戶的存摺資料及身分證資件不能提供給
    陌生人？）知道。（問：你 是否認識陳專員、「Marx Chen
    」、「Felix林」？）沒有看過。（問：依你所知這些人都
    是陌生人，你不知道他們的真實姓名及年籍資料？）是。（
    問：既然如此你可以將你的存摺帳戶資料及身分證影本提供
    給你完全不認識的人？）不能。（問：既然如此你也都知道
    政府及金融機構宣導存摺資料不能提供給他人？）是。（問
    ：你把被害人的款項領出來之後交給一男一女，這人你是否
    認識？）不認識，不知道他們的真實姓名及年籍資料。（問
    ：依你的年紀、經歷會有人把50萬元匯入你帳戶再叫你領出
    來拿給陌生人，做為貸款？）不會等語（見原審卷第162至1
    65頁），是以此節亦堪認定。
  ㈣按刑法上之故意，可分為確定故意（直接故意）與不確定故
    意（間接故意或未必故意），所謂不確定故意，係指行為人
    對於構成犯罪之事實，預見其發生而其發生並不違背其本意
    者，刑法第13條第2項定有明文。而基於申辦貸款之意思提
    供個人帳戶供對方使用或代對方提領他人或自己帳戶內來源
    不明之款項，是否同時具有擔任詐欺取財犯罪之取款車手及
    洗錢之不確定故意，並非絕對對立、不能併存之事，亦即縱
    係因申辦貸款業務而與對方聯繫接觸，但於提供帳戶給對方
    時，依行為人本身之智識能力、社會經驗、與對方互動之過
    程等情狀，如行為人對於其所提供之帳戶資料，已預見被用
    來作為詐欺取財等非法用途之可能性甚高，且所代領及轉交
    之款項極可能為詐欺集團詐騙他人之犯罪所得，惟仍心存僥
    倖認為不會發生，猶將該等金融機構帳戶物件提供他人使用
    及代為提領並轉交來源不明之款項，可認其對於自己利益之
    考量遠高於他人財產法益是否因此受害乙節，容任該等結果
    發生而不違背其本意，自仍應認具有詐欺取財及洗錢之不確
    定故意。本案被告既已明知對方所為與其所知之貸款流程不
    符，且亦不會有人將50萬元匯入其帳戶再叫其領出拿給陌生
    人，以為貸款，再其前即有辦過車貸之經驗，又其完全未見
    過「陳專員」、「Marx Chen」、「Felix林」，亦不知其真
    實姓名及年籍資料，而將其帳戶內之大筆款項領出又係先後
    交給其完全不認識亦不知其等真實姓名及年籍資料之一男一
    女，凡此種種顯已預見對方可能為詐欺集團，上開帳戶內之
    款項極可能為詐欺取財之犯罪所得，其竟仍提供自己上開銀
    行帳戶供對方使用，及依指示代領並轉交帳戶內之款項。是
    以被告縱非明知其所提領之款項係詐欺集團詐騙被害人所得
    ，但其主觀上既對於所提領之款項，極可能係他人實施詐欺
    犯罪之不法所得乙節，已有所預見，卻仍依指示擔任取款之
    車手，足認被告主觀上有共同參與詐欺取財及洗錢之不確定
    故意，至為灼然。
　㈤次按共同正犯，係共同實行犯罪行為之人，在共同意思範圍
    內，各自分擔犯罪行為之一部，相互利用他人之行為，以達
    其犯罪之目的，其成立不以全體均參與實行犯罪構成要件之
    行為為要件。又共同正犯之意思聯絡，原不以數人間直接發
    生者為限，即有間接之聯絡者，亦包括在內。如甲分別邀約
    乙、丙犯罪，雖乙、丙間彼此並無直接之聯絡，亦無礙於其
    為共同正犯之成立（最高法院77年台上字第2135號判例意旨
    參照），是以共同之行為決意不以共同正犯間均相互認識為
    要件。而電話或通訊軟體詐騙集團之犯罪型態，自籌設機房
    、收集人頭電話門號及金融機構帳戶、撥打電話或傳送訊息
    實行詐騙、自人頭帳戶提領款項、或自被害人處取得現金或
    金融機構帳戶後，由詐得之金融機構帳戶內提領款項等階段
    ，乃係需由多人縝密分工方能完成之犯罪，其參與實行各個
    分工之人，縱非全然認識或確知彼此參與分工細節，然其等
    對於各別係從事該等犯罪行為之一部既有所認識，且以共同
    犯罪意思為之，即應就加重詐欺取財所遂行各階段行為全部
    負責。查本案「張專員」、「Marx Chen」、「Felix林」所
    屬詐欺集團成員詐騙告訴人乙○○○後，指示被告於上開時間
    、地點至銀行臨櫃提款後，又持提款卡至自動櫃員機輸入密
    碼後提領詐得之款項，再將所提領之現金交付負責收受之其
    他詐欺集團成員即「收水」，各成員所為不僅均係該詐欺集
    團犯罪計畫之重要環節，且皆係以自己共同犯罪之意思，各
    分擔犯罪構成要件之行為或犯罪構成要件以外之行為，是被
    告與實際接觸告訴人乙○○○實行詐術之成員間，縱非全然認
    識或確知彼此參與分工細節，然被告對於其自身與該集團成
    員係各別從事所屬詐欺集團整體犯罪行為之一部有所認識，
    進而基於共同之犯罪意思而為之，並相互利用他人之行為，
    以遂行犯罪之目的，揆諸前揭說明，被告與「張專員」、「
    Marx Chen」、「Felix林」及其等所屬詐欺集團成員間即有
    犯意聯絡及行為分擔，應論以共同正犯，就其所參與犯行所
    生之全部犯罪結果共同負責。
  ㈥綜上所述，被告上開所辯顯係事後卸責之詞，不足採信。本
    案事證已臻明確，被告上開三人以上共同犯詐欺取財罪及一
    般洗錢犯行堪予認定，應依法予以論罪科刑。　　
三、論罪部分：
  ㈠被告將其上開帳戶之帳號提供「Marx Chen」、「Felix林」
    等人，其知悉「Marx Chen」、「Felix林」為不同之人，且
    向其收取其所提領款項之人係一男一女，其亦知悉為不同之
    人，業經被告於原審審理時供承在卷（見原審卷123頁）。
    足認被告行為時，主觀上所知悉之共同正犯已達三人以上，
    且依其等分工行為，顯在掩飾、隱匿不法犯罪所得之去向、
    所在，是以本案詐欺集團確屬三人以上。
  ㈡核被告所為，係犯刑法第339條之4第1項第2款之三人以上共
    同犯詐欺取財罪及洗錢防制法第14條第1項一般洗錢罪。
  ㈢被告與「張專員」、「Marx Chen」、「Felix林」、前來收
    取詐欺贓款之不詳男女及本案詐欺集團其他不詳成員，就上
    開加重詐欺取財及一般洗錢犯行，彼此間具犯意聯絡及行為
    分擔，為共同正犯。
　㈣又被告數次提領詐欺贓款，並將所提領詐欺贓款分別交予前
    來「收水」之不詳男女之行為，係於密切接近之時、地實施
    ，侵害同一被害人之財產法益，各行為之獨立性極為薄弱，
    依一般社會健全觀念，在時間差距上，難以強行分開，應視
    為數個舉動之接續施行，為接續犯。
　㈤復被告上開三人以上共同詐欺取財及一般洗錢等2罪，係一行
    為而觸犯數罪名，為想像競合犯，應依刑法第55條前段之規
    定，從一重之三人以上共同犯詐欺取財罪處斷。
　㈥另本案詐欺集團其他不詳成員雖冒用警察、檢察官及法官之
    名義向告訴人乙○○○施用詐術。惟現今社會變化多端，即使
    係從事詐欺取財不法者，其犯罪手法亦不斷推陳出新滿，舉
    凡包含使用恐嚇內容之詐欺（如以至親涉入紛爭在不法集團
    控制下，需給付金錢始能獲釋）、以女性名義向男性被害人
    佯稱身世可憐亟需金援而為詐欺、以男性名義向女性被害人
    積極攀談、熱烈追求，待擄獲被害人芳心後加以詐騙金錢財
    物、以佯稱為被害人之親戚、友人並有資金需求以為詐欺、
    以網路購物付款方式勾選錯誤，須依指示操作匯款及假冒政
    府機關、公務員名義為詐欺等手段，不一而足。查本案卷內
    並無積極證據足認被告主觀上明知或預見本案詐欺集團成員
    係冒用政府機關或公務員名義對告訴人施用詐術，且被告於
    原審準備程序時亦稱：我不知道詐騙集團是用何方式名義詐
    騙乙○○○等語（見原審卷第124頁）。是被告之行為尚未合於
    刑法第339條之4第1項第1款規定「冒用政府機關或公務員名
    義犯之」之加重事由，附此敘明。
四、撤銷原判決之理由：
    原審審理結果，以被告犯組織犯罪防制條例第3條第1項後段
    之參與犯罪組織罪、刑法第339條之4第1項第2款之三人以上
    共同犯詐欺取財罪及洗錢防制法第14條第1項一般洗錢罪，
    固非無見，惟查：原審認起訴書雖漏未論及被告涉犯參與犯
    罪組織罪，惟該漏未論及部分既與被告所犯三人以上共同犯
    詐欺取財罪及一般洗錢罪具有想像競合犯之裁判上一罪關係
    ，自為起訴效力所及，自應併予審理，並論以被告所為另犯
    組織犯罪防制條例第3條第1項後段之參與犯罪組織罪，惟本
    案僅能認定被告係基於不確定故意參與本案加重詐欺取財與
    一般洗錢犯行，尚無足夠證據證明被告係明知對方為詐欺集
    團之犯罪組織，且被告僅參與110年7月6日當天之行為，實
    難認被告有為持續牟利而參與犯罪組織之主觀犯意，其所為
    尚難認已構成參與犯罪組織罪，是以原判決論以被告另犯組
    織犯罪防制條例第3條第1項後段之參與犯罪組織罪，尚有未
    洽。
五、關於上訴理由之審酌：
　㈠被告上訴意旨略以：對方說我不符合薪轉資格，要替我美化
    帳戶，使貸款比較快下來，是對方教我這樣做，我是被騙的
    ，原判決量刑過重，請撤銷原判決，改諭知被告無罪等語。
     
　㈡本院查：本案被告既已明知對方所為與其所知之貸款流程不
    符，且亦不會有人將50萬元匯入其帳戶再叫其領出拿給陌生
    人，以為貸款，再其前即有辦過車貸之經驗，又「陳專員」
    、「Marx Chen」、「Felix林」等人與被告既互不相識，亦
    非至親好友，雙方在無任何信賴基礎之情形下，被告依其日
    常生活經驗，當可輕易查覺「張專員」、「Felix林」、「M
    arx Chen」等人委託提領之款項倘未涉及不法，其等豈會甘
    冒款項遭陌生之被告侵吞之風險，將本案高達91萬3,000元
    之款項轉匯入被告上開新光銀行帳戶內，並委由其提領，且
    對方若欲製作假金流虛增被告之資力狀況以增加核貸之機會
    ，衡情為確保匯入借款人帳戶內之款項不會遭借款人擅自取
    用，理應要求被告提供上開新光銀行、中國信託銀行之存摺
    、金融卡及密碼、印鑑章等物件，讓對方自行匯入、匯出或
    提領後再返還被告，而非任由只透過LINE聯絡，毫不相識之
    被告自行提領上開帳戶內多達91萬餘元之款項，徒增遭被告
    侵占盜用之重大風險，該美化帳戶者實不可能冒著所投入91
    萬3,000元重金極有可能遭人提領殆盡之重大風險，僅係為
    被告美化帳戶，凡此種種均顯與常情事理相悖，足認被告應
    已認識對方係為不法目的而要被告配合提款，再將所提領之
    大筆款項先後交給被告完全不認識亦不知其等真實姓名及年
    籍資料之一男一女，顯見被告已預見對方可能為詐欺集團，
    上開帳戶內之款項極可能為詐欺取財之犯罪所得，其竟仍提
    供自己上開銀行帳戶供對方使用，及依指示代領並轉交帳戶
    內之款項。是以被告縱非明知其所提領之款項係詐欺集團詐
    騙被害人所得，但其主觀上既對於所提領之款項，極可能係
    他人實施詐欺犯罪之不法所得乙節，已有所預見，卻仍依指
    示擔任取款之「車手」，足認被告主觀上有共同參與詐欺取
    財及一般洗錢之不確定故意，至為灼然，是以被告上訴所陳
    均無足採。惟因原判決論以被告另犯組織犯罪防制條例第3
    條第1項後段之參與犯罪組織罪，既有未洽，被告上訴雖未
    指摘及此，惟原判決就此部分既有未洽之處，自應由本院將
    原判決予以撤銷改判。
六、自為判決之科刑及審酌之理由：　　
　　爰以行為人之責任為基礎，審酌被告年輕力壯，具有從事勞
    動或工作之能力，竟不循正當途徑獲取所需，且現今社會詐
    欺事件層出不窮、手法日益翻新，政府及相關單位無不窮盡
    心力追查、防堵，大眾傳播媒體更屢屢報導民眾被詐欺之新
    聞，被告明知詐欺集團對社會危害甚鉅，竟為圖得貸款之利
    益，仍提供上開帳戶予詐欺集團使用，並依指示為匯款、提
    款及交付詐欺所得贓款之行為，不僅使告訴人乙○○○受有重
    大之財產上損害，且亦因被告所為掩飾犯罪所得之去向，致
    使執法人員難以追查正犯之真實身分，更間接破壞社會長久
    以來所建立之互信機制與基礎，使人與人間充滿不信任、猜
    忌與懷疑，其所為實值非難。又被告犯後始終否認犯行，且
    未與告訴人達成和解，犯罪後態度不佳，並考量被告於本案
    前，並無因犯罪經法院判決判處罪刑確定之前科紀錄，此有
    臺灣高等法院被告前案紀錄表在卷可參，素行尚佳，兼衡被
    告所自陳之智識程度及家庭經濟狀況（見原審卷第166頁）
    ，與被告在本案詐欺集團之分工、角色地位，及告訴人乙○○
    ○所受財產上損害之程度等一切情狀，量處如主文第二項所
    示之刑。
七、關於沒收部分：
    被告提供上開帳戶之帳號，並依指示匯款、提款及交付所提
    領款項之行為，並未取得任何報酬，業經被告於警詢及其辯
    護人於原審審理時陳明在卷（見偵卷第31頁；原審卷第165
    頁），且卷內亦乏積極證據足認被告為上開犯行後，已取得
    任何對價或報酬，自不生犯罪所得應予沒收或追徵之問題。
    又被告既已將本案所提領之詐欺贓款，全數分別交予前來收
    取該詐欺贓款之不詳男女，業經認定如前，則被告並未保有
    詐欺贓款，且其對之亦無事實上處分權，尚無洗錢防制法第
    18條第1項特別沒收規定之適用。另被告上開帳戶之存摺、
    提款卡等物，雖係供本案犯罪所用之物，且為被告所有，然
    該物品係屬現今社會經濟生活常見之物，價值不高，對之諭
    知沒收以防止再犯之效果有限，欠缺刑法上之重要性，爰依
    刑法第38條之2第2項之規定，不予宣告沒收或追徵，附此敘
    明。
據上論結，應依刑事訴訟法第369條第1項前段、第364條、第299
條第1項前段，判決如主文。
本案經檢察官陳振義提起公訴，檢察官丙○○到庭執行職務。
中　　華　　民　　國　　111 　年　　11　　月　　29　　日
              刑事第二庭　  審判長法　官　何志通
                                  法　官　葉明松
                                  法　官　石馨文
以上正本證明與原本無異。
如不服本判決應於收受送達後二十日內向本院提出上訴書狀，其
未敘述上訴理由者，並得於提起上訴後二十日內向本院補提理由
書（均須按他造當事人之人數附繕本）「切勿逕送上級法院」。
因疫情而遲誤不變期間，得向法院聲請回復原狀。

                                  書記官  陳儷文 
中　　華　　民　　國　　111 　年　　11　　月　　30　　日

附錄論罪科刑法條：
刑法第339條之4第1項
犯第339條詐欺罪而有下列情形之一者，處1年以上7年以下有期
徒刑，得併科1百萬元以下罰金：
一、冒用政府機關或公務員名義犯之。
二、三人以上共同犯之。
三、以廣播電視、電子通訊、網際網路或其他媒體等傳播工具，
    對公眾散布而犯之。
洗錢防制法第14條第1項
有第2條各款所列洗錢行為者，處7年以下有期徒刑，併科新臺幣
5百萬元以下罰金。